【裁判字號】    96,重上,380
【裁判日期】    971118
【裁判案由】    返還股份
【裁判全文】
臺灣高等法院民事裁定                 96年度重上字第380號
上  訴  人  農業教育電影股份有限公司
代  表  人  合作金庫商業銀行股份有限公司
法定代理人  許德南
訴訟代理人  陳昆明律師
            邱晃泉律師
            詹芝怡律師
上列上訴人與被上訴人華夏投資股份有限公司、中央電影事業股
份有限公司間因請求返還股份事件，上訴人對於中華民國96年5
月31日臺灣臺北地方法院96年度重訴字第號判決提起上訴，本院
裁定如下：
    主      文
上訴人應於收受本裁定正本十日內，補繳裁判費新臺幣伍佰肆拾
陸萬捌仟參佰柒拾伍元，逾期不補正，即駁回其訴。
    理      由
一、按訴訟標的之價額，由法院核定。核定訴訟標的之價額，以
    起訴時之交易價額為準；無交易價額者，以原告就訴訟標的
    所有之利益為準；法院因核定訴訟標的之價額，得依職權調
    查證據。又以一訴附帶請求其孳息、損害賠償、違約金或費
    用者，不併算其價額。民事訴訟法第77條之1第1、2、3項、
    第77條之2第2項分別定有明文。經查：
    (一)本件上訴人於民國95年1月5日起訴依不當得利、侵權行為
      損害賠償之法律關係，請求被上訴人華夏投資股份有限公
      司（下稱華夏公司）應將所持有被上訴人中央電影事業股
      份有限公司（下稱中影公司）股份5,035,985股，及自起
      訴日起至給付日止，因中影公司無償配股所得之股份，與
      中影公司連帶負責更名登記予伊。並將上開股票及其自起
      訴日起至清償日止依中影公司各年度股東會決議承認、同
      意之盈餘分配與減資所配股利交付之。如無股票可更名登
      記並交付時，應依中影公司當年度財務報表所揭示之股東
      權益價值，計算股票淨值予其以代股票返還，及自起訴狀
      繕本送達翌日起至清償日止按年息5%計算利息。上訴聲明
      亦求為將原判決廢棄，改判如其原審訴之聲明。嗣則更正
      請求判命被上訴人連帶將華夏公司所登記中影公司股份
      5,035,985股，及自起訴日起至給付日止，因中影公司無
      償配股所得之股份，更名登記予其；如無股票可供更名登
      記並執行交付時，應依中影公司當年度財務報表所揭示之
      股東權益價值，計算股票淨值給付其以代股票返還；被上
      訴人並應連帶給付新台幣（下同）65,467,802元，及自起
      訴狀繕本送達翌日起至清償日止，按年利息5%計算之利息
      ，與自起訴日起至清償日止就中影公司各年度經股東會決
      議承認、同意之盈餘分配或減資所配股利給付之，並自盈
      餘分配或減資股利發放日起至清償日止，按年息5%計算之
      利息（見本院卷二第69頁正面、78、79頁）。依首揭說明
      ，本件訴訟標的價額應以中影公司股份5,035,985股於上
      訴人起訴時即95年1月5日之交易價額為準，無交易價額者
      ，即以上訴人就該股份所有之利益為準。至於上訴人請求
      被上訴人連帶給付65,467,802元本息部分，既係前揭請求
      更名登記中影公司股份之減資股金，核屬附帶請求之孳息
      ，自不併算其價額，附此敘明。
    (二)依中影公司章程第2章第5條規定固規定其每股價額為100
      元（見原審卷第19、34頁），但因其為未上市或上櫃之公
      司，其股份無公開交易價格，尚難據以上開章程之規定為
      95年1月5日上訴人起訴時之中影公司股份交易價額。惟華
      夏公司於95年7月21日、95年7月24日依序出售中影公司股
      份160萬股、19,963,305股予中央投資股份有限公司，實
      屬最接近95年1月5日上訴人起訴時之股份交易價格，有兩
      造所不爭執之中央投資股份有限公司97年9月22日97央投
      法字第9700101號函及附件交易股數與交易價格、財政部
      臺北市國稅局97年9月23日財北國稅審三字第0970084041
      號函附股票證券交易稅一辦代徵稅額繳款書等件足憑（見
      本院卷二第26-30頁、70頁正面），由前開資料記載及推
      算，中影公司之股份交易價格為每股65元〔計算式：1,92
      1,614,825（交易價格）÷29,563,305（股份）＝65〕。
      又上開中影公司股份之交易價格雖非上訴人起訴時之交易
      價格，然衡之常理，當利率上升時，股價將會下跌，當利
      率下跌時，股價則會上漲（見本院卷二第41、42頁），而
      依95年1月5日、95年7月21日、95年7月25日股市大盤統計
      資訊，其收盤指數顯然一路下跌（見本院卷二第34-36頁
      ），又觀之合作金庫存放款利率歷史資料表，可見95年7
      月份之固定存款利率較95年1月份為高（見本院卷二第37-
      40頁），本院審酌前揭市場交易、利率升降情況與經濟不
      景氣等情，認中影公司股份於95年7月間之交易價格應較
      95年1月份為低，被上訴人復認同中影公司股份於95年1月
      份、7月份之交易價格應均為每股65元等語（見本院卷二
      第70頁正面），則核定以每股65元為95年1月5日上訴人起
      訴時中影公司股份之交易價額，應無不當。準此，本件訴
      訟標的價額應為327,339,025元（65×5,035,985＝327,33
      9,025）。
    (三)至上訴人所稱應以中影公司股份票面價額每股10元計算本
      件訴訟標的價額云云，無非以「中影股份有限公司95年現
      金增資認股繳款書」、中影公司變更登記表為其論據（見
      原審卷第290、291頁，本院卷二第63、109頁），但查中
      影公司係於42年11月13日核准設立迄今，公司統一編號為
      00000000，法定代理人為林麗珍；而中影股份有限公司則
      係96年6月15日核准設立，公司統一編號為00000000，法
      定代理人為莊名葳，二公司顯然不同，有經濟部公司登記
      資料查詢可稽（見本院卷二第2-5頁），上訴人以前開認
      股繳款書為本件訴訟標的價額之計算基準，顯有有誤。縱
      令上訴人所指中影公司原欲更名為「中影股份有限公司」
      ，前開認股繳款書確為中影公司所發通知一節屬實（見本
      院卷二第70頁反面），惟行政院新聞局既以中影股份有限
      公司成立在先，而不准中影公司變更為同名之公司，致前
      開認股繳款書失所附麗，上訴人亦未因此認股繳款，自難
      據前開認股繳款書為有利於上訴人之認定。又中影公司變
      更登記表固記載其每股金額為10元，惟依臺北市國稅局97
      年9月23日財北國稅審三字第0970084041號函附股票證券
      交易稅一辦代徵稅額繳款書之記載，已將「每股面額10元
      」與「每股成交價額65元」別列（見本院卷二第29、30頁
      ），足徵中影公司股份確有現存之市場成交價格可參，殊
      未存有無真實交易價格而僅得以票面額計算之情形；況依
      前揭說明，核定訴訟標的之價額，係以起訴時之「交易價
      額」為準，而非以股票面額為準，要難以中影公司股份之
      每股面額遽為其交易價額，仍應以上揭(二)所述現有之市場
      成交價為參酌標準。上訴人此部分之主張，均無可取。
二、次按因財產權而起訴、向第二審上訴者，應分別依民事訴訟
    法第77條之13、第77條之16第1項規定繳納裁判費，此為必
    須具備之程式。又上訴不合者，第二審法院應以裁定駁回之
    。但其情形可以補正者，審判長應定期先命補正。民事訴訟
    法第444條第1項定有明文。承前所述，本件訴訟標的價額為
    327,339,025元，應徵第一審裁判費2,642,518元、第二審裁
    判費3,963,777元，惟上訴人於起訴時僅繳納第一審裁判費
    455,168元（見原審卷第2頁反面），於上訴時僅繳納第二審
    裁判費682,752元（見本院卷一第10頁反面），尚不足5,468
    ,375 元（2,642,518+3,963,777-455,168-682,752=5,468,3
    75元），其訴即有未合，依上開規定，應定期間命其補正。
    爰裁定如主文所示。
中    華    民    國    97    年    11    月    18    日
                    民事第十七庭
                        審判長法  官   藍文祥
正本係照原本作成。
如不服裁定關於核定訴訟標的價額部分，應於送達後10日內向本
院提出抗告狀，並繳納抗告費新臺幣1,000元；其餘不得抗告。
中    華    民    國    97    年    11    月    19    日
                              書記官   章大富

司法院資訊處製作；財團法人民間司法改革基金會備份。
